臺灣高雄地方法院刑事判決　　　　　　 95年度交訴字第250號
公　訴　人　臺灣高雄地方法院檢察署檢察官
被　　　告　乙○○○
上列被告因過失致死案件，經檢察官提起公訴（95年度偵字第
26275 號），本院依簡式審判程序判決如下：
    主  文
乙○○○犯過失致人於死罪，處有期徒刑伍月，如易科罰金，以
銀元佰元即新台幣玖佰元折算壹日。緩刑貳年。
    事  實
一、乙○○○與黃盈銘係祖孫關係。乙○○○於民國95年3 月9
    日10時許，在高雄縣旗山鎮○○路○ 段348 號前，牽引腳踏
    板上載有黃盈銘之車牌號碼CR9 -207號重型機車，由上址路
    邊騎樓二部停車間隙中進入馬路車道時，本應注意前後左右
    有無車輛，及應讓行進中車輛先行，而依當時客觀情形天候
    晴朗、日間自然光線、柏油路面乾燥、無缺陷、亦無障礙物
    、視距良好，且依其智識、能力，並無不能注意之情事，竟
    疏未注意及此，貿然進入車道，而不慎與行經該地，由莊智
    欽（另經檢察官為不起訴處分）所駕駛之車牌號碼803 －HB
    號營業用曳引車右側前輪後方護欄發生擦撞，致乙○○○所
    牽引之上開機車及黃盈銘倒地，黃盈銘頭部並因此遭莊智欽
    所駕駛上開曳引車右後車輪輾壓，而當場死亡。
二、案經臺灣高雄地方法院檢察署檢察官自動檢舉偵查起訴。
    理  由
壹、程序部分
    本件被告乙○○○所犯係死刑、無期徒刑、最輕本刑為三年
    以上有期徒刑以外之罪，其於準備程序中就被訴事實為有罪
    之陳述，經法官告知簡式審判程序之旨，並聽取公訴人、被
    告之意見後，認為適宜由受命法官獨任進行簡式審判程序，
    依刑事訴訟法第273 條之1 第1 項規定，裁定由受命法官獨
    任進行審判程序，合先敘明。
貳、實體部分
一、上揭事實，業據被告乙○○○於本院審理時供認不諱，並有
    道路交通事故現場圖、道路交通事故調查報告表(一)(二)、臺灣
    省高屏澎區車輛行車事故鑑定委員會95年6 月16日高屏澎鑑
    字第950492號函附鑑定意見書及臺灣省車輛行車事故覆議鑑
    定委員會95年9 月11日府覆議字第095 0100647 號函、現場
    照片12幀及監視錄影翻拍照片2 幀附卷可憑，並經臺灣高雄
    地方法院檢察署檢察官督同法醫師相驗明確，亦有相驗屍體
    證明書、法醫驗斷書及勘驗筆錄各乙件在卷可稽，是被告上
    開自白與事實相符，自可採為認定犯罪事實之證據。
二、按汽車起步前，應注意前後左右有無車輛，並應讓行進中之
    車輛優先通行，道路交通安全規則第89條第1 項第6 款定有
    明文，上開道路交通規定係一般駕駛人所應注意並確實遵守
    之事項，被告乙○○○領有普通重機車駕照，業經其自承在
    卷，自應確實注意並遵守之。查車禍發生當時天候晴朗、日
    間自然光線、柏油路面乾燥無缺陷、無障礙物、視距良好，
    有道路交通事故調查報告表附卷可憑，且依被告之智識、能
    力復無任何不能注意之情事，詎其竟疏未注意前後左右有無
    來車及讓行進中之曳引車優先通行，以致肇生本件車禍，此
    外，臺灣省車輛行車事故覆議鑑定委員會鑑定後亦認被告未
    注意讓行進中車輛先行，為本件車禍之肇事原因，是以，被
    告之過失顯已灼然。
三、被害人黃盈銘因本件道路交通事故人車倒地，致頭部破碎合
    併出血死亡等情，業經檢察官督同法醫師相驗屬實，製有驗
    斷書、勘驗筆錄、相驗屍體證明書在卷可佐，是被告乙○○
    ○未盡前開注意義務與被害人死亡之間，顯有相當因果關係
    ，被告自難辭其過失致死之刑責。綜上所述，本件事證明確
    ，被告過失致人於死犯行，已堪認定。
四、查被告乙○○○行為後，刑法於94年2 月2 日經總統令修正
    公布，並於95年7 月1 日施行，而比較新舊法時應就罪刑有
    關之共犯、未遂犯、想像競合犯、牽連犯、連續犯、結合犯
    ，以及累犯加重、自首減輕暨其他法定加減原因（如身分加
    減）與加減例等一切情形，綜其全部罪刑之結果而為比較（
    最高法院95年5 月23日刑事庭第8 次會議決議參照）。經查
    ：
  (一)刑法第276 條第1 項過失致死罪法定刑之種類雖未變動，惟
    罰金刑部分，依被告行為時之罰金罰鍰提高標準條例第1條
    前段規定「依法律應處罰金、罰鍰者，就其原定數額得提高
    為2 倍至10倍」及修正前刑法第33條第5 款規定「主刑之種
    類如下：五、罰金：1 元以上」，該罪之罰金刑為銀元1元
    以上、銀元2,000 元以下，若換算為新臺幣為新臺幣30 元
    以上、60,000元以下。依修正後刑法施行法增訂第1 條之1
    規定「中華民國94年1 月7 日刑法修正施行後，刑法分則編
    所定罰金之貨幣單位為新臺幣。94年1 月7 日刑法修正時，
    刑法分則編未修正之條文定有罰金者，自94年1 月7 日刑法
    修正施行後，就其所定數額提高為30倍。但72年6 月26 日
    至94年1 月7 日新增或修正之條文，就其所定數額提高為3
    倍」，及刑法第33條第5 款修正為「主刑之種類如下：五、
    罰金：新臺幣1,000 元以上，以百元計算之」之規定，刑法
    第276 條自72年6 月26日後既迄未修正，是依修正後之刑法
    第276 條第1 項過失致死罪所得科處之罰金刑為新臺幣
    1,000 元以上、新臺幣60,000元以下。比較新舊法規定，自
    以被告行為時之刑法較有利於被告。
  (二)刑法第41條第1 項前段關於易科罰金之規定，修正後為「犯
    最重本刑為5 年以下有期徒刑以下之刑之罪，而受6 個月以
    下有期徒刑或拘役之宣告者，得以新臺幣1000元、2000元或
    3000元折算一日，易科罰金」，惟被告行為時之刑法第41條
    第1 項前段規定「犯最重本刑為5 年以下有期徒刑以下之刑
    之罪，而受6 個月以下有期徒刑或拘役之宣告，因身體、教
    育、職業、家庭之關係或其他正當事由，執行顯有困難者，
    得以1 元以上3 元以下折算一日，易科罰金」及罰金罰鍰提
    高標準條例第2 條關於「依刑法第41條易科罰金者，均就其
    原定數額提高為100 倍折算一日；法律所定罰金數額未依本
    條例提高倍數，或其處罰法條無罰金刑之規定者，亦同」等
    規定，易科罰金之折算標準最高為銀元300 元，最低為銀元
    100 元，換算為新臺幣後，最高額為新臺幣900 元，最低額
    為新臺幣300 元。比較言之，以修正前之規定對被告較為有
    利。
  (三)比較上開修正前後規定之結果，以修正前之相關規定有利於
    被告，是本件應適用修正前之刑法處斷。
五、核被告所為，係犯刑法第276 條第1 項之過失致人於死罪。
    爰審酌被告因失慎致犯本罪，犯罪後坦承犯行，態度尚佳等
    一切情狀，量處如主文所示之刑，並依修正前刑法第41條第
    1 項前段諭知易科罰金之折算標準，以示懲儆。又被告前未
    曾因故意犯罪受有期徒刑以上刑之宣告，有台灣高等法院被
    告前案紀錄表附卷可查，其與被害人黃盈銘為祖孫關係，親
    情緊密，因一時疏忽，致親人永別，心中自有極大愧欠，嗣
    經偵查、審理程序，應已足生警惕，並據被害人之母即被告
    之女曹睿芸（原名甲○○）於本院審理時表示，希望給予被
    告緩刑宣告，本院因認以暫不執行其刑為當，爰宣告緩刑2
    年，用啟自新。
據上論斷，應依刑事訴訟法第273 條之1 第1 項、第299 條第1
項前段，刑法第2 條第1 項前段、第276 條第1 項、修正前刑法
第41條第1 項前段，刑法第74條第1 項第1 款，刑法施行法第1
條之1 ，修正罰金罰鍰提高標準條例第2 條，判決如主文。
中　　華　　民　　國　　96　　年　　5　　月　　22 　　日
                    交通法庭    法　官  李  蓓
以上正本證明與原本無異。
如不服本判決，應於收受送達後10日內向本院提出上訴書狀（應
附繕本）。
中　　華　　民　　國　　96　　年　　5 　　月　　25　　日
　　　　　　　　　　 　　       書記官  何慧娟
附錄本判決論罪科刑法條：
中華民國刑法第276條
因過失致人於死者，處2 年以下有期徒刑、拘役或2 千元以下罰
金。
從事業務之人，因業務上之過失犯前項之罪者，處5 年以下有期
徒刑或拘役，得併科3 千元以下罰金。
